【裁判字號】    89,易,3382
【裁判日期】    891213
【裁判案由】    違反動產擔保交易法
【裁判全文】
台灣台中地方法院刑事判決                        八十九年度易字第三三八二號
    公  訴  人  台灣台中地方法院檢察署檢察官
    被      告  甲○○
右列被告因違反動產擔保交易法案件，經檢察官提起公訴（八十九年度偵字第一二九
七九號），本院判決如左：
    主  文
甲○○動產擔保交易之債務人，意圖不法之利益，將標的物遷移，致生損害於債權人
，處拘役貳拾日，如易科罰金，以參佰元折算壹日。
    事  實
一、甲○○於民國八十七年四月十五日，以動產擔保交易附條件買賣之方式，向大和
    機車出租有限公司（下稱大和公司）購買車牌號碼ＵＡＮ─４１５號三陽牌輕型
    機車一部，為動產擔保交易之債務人。約定總價金為新台幣（下同）四萬零八十
    元，分十二期給付，每月一期，每月十七日付款，每期付款三千三百四十元，標
    的物存放地點為台中市○○區○○路三段一五九之一一巷一六號九樓之四住處。
    在價金未付清之前，標的物所有權仍屬於出賣人所有，買受人僅得依約占有使用
    ，不得任意遷移或為其他處分。詎甲○○在取得標的物之後，僅繳付至八十七年
    八月共四個月之分期價金，尚欠二萬六千七百二十元，即拒不付款，且意圖為自
    己不法之利益，自八十七年八月間起，將該標的物遷移不知去向，致債權人大和
    公司追索無著受有損害。
二、案經大和公司訴請臺灣臺中地方法院檢察署檢察官偵查起訴。
    理  由
一、訊據被告甲○○固坦承向大和公司以前開附條件買賣之方式購買機車及於八十七
    年六月間搬離西屯路地址之事實，惟矢口否認有何違反動產擔保交易法之犯行，
    辯稱：本件所購買之機車係由伊居住他處之女兒使用，伊跟女兒言明可幫其代繳
    三期分期付款，第四期開始就要由她自己支付，伊不知道她後來沒有繼續繳錢之
    情形云云。經查被告僅支付四期款項即未再清償，第四期劃撥付款人之住址亦是
    台中市○○區○○路三段一五九之一一巷一六號九樓之四被告原先住址，八十七
    年十月間去上址找被告，大樓管理員說被告已搬家等事實，業據告訴代理人即大
    和公司職員乙○○於偵審中指述綦詳，且有附條件買賣契約書影本、機器腳踏車
    新領牌照登記書影本、催告存證信函影本及退回之信封各一份在卷可稽，本件既
    係由被告簽立附條件買賣契約購買機車，則被告自需注意及負擔付款之責，是被
    告辯稱並不知道女兒未繼續繳納分期付款乙節，顯係事後卸責之詞，並不足採，
    被告拒不付餘款，又遷移標的物，不知去向，顯有為自己不法之利益甚明，本件
    被告之犯行堪以認定。
二、核被告所為，係犯動產擔保交易法第三十八條之罪。爰審酌被告犯罪之動機、目
    的、手段、所生危害及犯罪後已清償積欠款項（有和解書一份在卷可稽）等一切
    情狀，量處如主文所示之刑，並諭知易科罰金之折算標準示懲。
據上論斷，應依刑事訴訟法第二百九十九條第一項前段，動產擔保交易法第三十八條
，刑法第十一條前段、第四十一條，罰金罰鍰提高標準條例第一條前段、第二條，判
決如主文。
中      華      民      國    八十九    年     十二     月     十三     日
                                台灣台中地方法院刑事第六庭
                                        法  官  張  靜  琪
右正本證明與原本無異。
如不服本判決，應於送達後十日內向本院提出上訴狀(須附繕本)，上訴於台灣高等
法院台中分院。
                                         書記官
中      華      民      國    八十九    年     十二     月     十三     日
附錄本案論罪科刑法條全文
動產擔保交易法第三十八條
動產擔保交易之債務人，意圖不法之利益，將標的物遷移、出賣、出質、移轉、抵押
或為其他處分，致生損害於債權人者，處三年以下有期徒刑、拘役或科或併科六千元
以下之罰金。


司法院資訊處製作；財團法人民間司法改革基金會備份。
